臺灣臺中地方法院民事裁定
111年度抗字第231號
抗  告  人  劉娟娟  


相  對  人  許炫蔚  


上列當事人間聲請本票裁定事件，抗告人對於本院簡易庭司法事
務官於民國111年7月29日所為111年度司票字第4195號民事裁定
提起抗告，本院裁定如下：
    主  文
抗告駁回。
抗告程序費用新臺幣1,000元由抗告人負擔。
    理  由
一、按執票人向本票發票人行使追索權時，得聲請法院裁定後強
    制執行，票據法第123條定有明文。又本票如已載明免除作
    成拒絕證書，執票人聲請裁定准予強制執行，即毋庸提出已
    為付款提示之證據。苟發票人抗辯執票人未為提示，依票據
    法第124條準用同法第95條但書之規定，即應由其負舉證之
    責（最高法院94年度台抗字第1057號裁定意旨參照）。
二、抗告意旨略以：抗告人係向地下錢莊業者借款新臺幣（下同
    ）110萬元，始簽發如附表一所示之本票（下稱系爭本票）
    及如附表二所示之支票（下稱系爭支票）作為擔保。然系爭
    本票到期日屆至後，相對人未向抗告人提示系爭本票請求付
    款，故相對人之票據追索權要件不備。另依一般交易經驗，
    相對人應會先提示系爭支票，待系爭支票未獲付款時，才會
    提示系爭本票請求付款，益徵相對人確未向抗告人提示系爭
    本票，爰依法提起抗告，請求廢棄原裁定等語。
三、經查：
（一）相對人於原審主張其執有抗告人簽發之系爭本票，並免除
      作成拒絕證書，詎屆期提示未獲付款等情，業據其提出系
      爭本票為證，原裁定依票據法第123條規定，形式審查系
      爭本票，認系爭本票法定應記載事項均已完備，屬有效本
      票，裁定准予強制執行，於法並無不合。
（二）抗告人雖主張相對人於系爭本票到期後，未向抗告人提示
      請求付款，故相對人之票據追索權要件不備等節，然系爭
      本票既已免除作成拒絕證書，揆諸前揭法條及最高法院裁
      定意旨，相對人聲請裁定系爭本票准予強制執行，即無須
      提出已為付款提示之證據，而應由抗告人舉證證明相對人
      確實未向抗告人提示系爭本票。又相對人於系爭本票到期
      日屆至時，已得提示系爭本票請求付款，本無待系爭支票
      遭拒絕付款時，始得提示系爭本票，兩者間無優先次序之
      關係，尚難憑此遽認相對人未提示系爭本票。抗告人復未
      能提出其他證據以實其說，是抗告人上開所辯，尚無可採
      。
（三）從而，抗告意旨指摘原裁定不當，求予廢棄，為無理由，
      應予駁回。
四、末按非訟事件，依法應由關係人負擔費用者，法院裁定命關
    係人負擔時，應一併確定其數額，非訟事件法第24條第1項
    定有明文，爰依法確定本件抗告程序費用額如主文第2項所
    示。
五、據上論結，本件抗告為無理由，依非訟事件法第46條、第21
    條第2項、第24條第1項，民事訴訟法第495條之1第1項、第4
    49條第1項、第95條、第78條，裁定如主文。
中　　華　　民　　國　　111 　年　　9 　　月　　26　　日
                  民事第四庭  審判長法  官  吳國聖
                                    法  官  蔡家瑜
                                    法  官  董庭誌
正本係照原本作成。
本裁定除以適用法規顯有錯誤為理由，不得再抗告；如提起再抗
告，應於收受送達後10日內委任律師為代理人向本院提出再抗告
狀（需附繕本1份），並繳納再抗告費新臺幣1,000元。
中　　華　　民　　國　　111 　年　　9 　　月　　26　　日
                                    書記官  江慧貞
附表一：
利息自利息起算日起至清償日止，按週年利率6％計算      編號 發票日 票面金額 （新臺幣） 到期日 利息起算日 票據號碼 001 111年5月17日 1,500,000元 111年6月1日 111年6月1日 TH000097 002 111年5月17日 1,000,000元 111年6月1日 111年6月1日 TH000098 
附表二：
編號 發票人 付款人 發票日 票面金額 （新臺幣） 票據號碼 001 劉娟娟 臺中商業銀行烏日分行 111年6月1日 1,500,000元 WHA0000000